臺灣高雄地方法院民事判決　九十一年訴字第一四五二號
　　原　　　告　乙○○
　　被　　　告　甲○○
右當事人間請求損害賠償事件，經本院刑事庭移送前來，本院判決如左：
    主    文
被告應給付原告新臺幣貳拾肆萬元；及自民國九十年一月九日起至清償日止，按年息
百分之五計算之利息。
原告其餘之訴駁回。
訴訟費用由被告負擔三分之二，餘由原告負擔。
本判決原告勝訴部分於原告以新臺幣捌萬元供擔保後，得假執行
原告其餘假執行之聲請駁回。
    事實及理由
壹、程序部分：
    本件被告經合法通知，無正當理由未於言詞辯論期日到場，核無民事訴訟法第三
    百八十六條所列各款情形，爰依原告之聲請，由其一造辯論而為判決。
貳、實體部分：
甲、原告方面：
一、聲明：
（一）被告應給付原告新台幣（下同）三十六萬元及自起訴狀繕本送達翌日起至清償
      日止，按年息百分之五計算之利息。
（二）訴訟費用由被告負擔。
（三）准供擔保宣告假執行。
二、陳述：
（一）原告與被告、林國章及尤琮仁均「光陽工業股份有限公司路竹廠」（下稱「光
      陽公司」）之員工。被告於民國八十七年一月七日以急需用款為由向原告借款
      十六萬三千元（此借款部分業經原告撤回起訴）而拖延數月無力償還。被告適
      於某日與原告於閒聊中得知原告與同事林國章相處不睦，竟認有機可趁即萌生
      為自己不法所有之意圖，並基於概括犯意，於同年六月間主動告知原告願找兄
      弟教訓林國章代為出氣，原告則未置可否。被告見原告已相信自己有找人教訓
      林國章，乃連續於：(1)八十七年六月二十二日下午四時許，告知原告伊已找四
      名真實姓名年籍不詳之小弟出面教訓林國章，繼而以兇惡之語氣對乙○○恐嚇
      稱：「叫小弟教訓之事已經曝光，該四位小弟有二位是假釋犯，另兩位係通緝
      犯，現在事情爆發後，警察在抓，小弟跑路要偷渡費，你需負很大責任，要先
      支付六萬元，若不交出錢，就叫那四名小弟到你家去拿錢」等語，致原告心生
      畏懼，而於當日夜晚旋即至被告位於高雄市○○○路二六八號十一樓之七住處
      將上開款項交付被告。(2)於八十六年六月三十日起至同年七月初止，又接續多
      次電話向原告恐嚇稱：「四位小弟需要安家費五十萬元，你需負責，若不付款
      將叫小弟到你家中索討」等語，致使原告心生畏懼，而向被告表示願意付款但
      無力負擔五十萬元，僅能支付十萬元，並邀被告於八十七年七月四日下午見面
      並交付該款項。是日被告赴約後仍當面向原告恐嚇稱：「今天一定要拿出十萬
      元給小弟作安家費，不然小弟會至你家中要」等語，並要求改以「車禍」為事
      由書立車禍賠償和解書。原告因心生畏懼，不得已遂同意而與被告同至「大發
      法律事務所」請楊進財代書車禍和解書，內容記載因發生車禍事由，原告願意
      賠償被告三十一萬元並交付拾萬元與被告。被告連續用恐嚇之不法方法，侵害
      原告之財產權，爰依民法第一百八十四條第一項請求損害賠償十六萬元。
（二）按「慰撫金之賠償須以人格權遭遇侵害，使精神痛苦為必要，其給與之標準固
      與財產上損害之計算不同，然非不可斟酌雙方身份資力與加害程度，及其他各
      種核定相當之數額」最高法院五十一年台上字第二二三號判決可稽，原告遭被
      告不法侵害期間，一方面唯恐連累家中無辜，另方面礙於警方無法配合，造成
      原告無法專心工作，精神亦備受折磨痛苦萬分，爰依上開判決見解向被告請求
      精神慰撫金二十萬元。
三、證據：提出台灣高等法院高雄分院九十一年度上易字第八九三號刑事判決一份。
乙、被告方面：
    被告經合法通知，無正當理由未於言詞辯論期日到場，亦未提出任何書狀作何陳
　　述或主張。
丙、本院依職權函調臺灣高雄地方法院八十八年度易字第四三六０號刑事案全卷。
　　　理   由
一、本件原告主張：被告連續藉詞通緝犯要跑路錢、安家費否則要到家裡去找原告拿
    錢等恐嚇之方法，使原告心生畏懼而先後交付被告六萬元及十萬元，侵害原告之
    財產權等事實，業據原告指述歷歷，並經證人尤琮仁在刑事庭證述明確，另有所
    書立之和解書一份在卷足憑，被告前揭已不法恐嚇行為恐嚇原告致原告心生畏懼
    ，而交付財物之事實，亦經台灣高等法院高雄分院九十一年度上易字第八九三號
    刑事判決判決有期徒刑十月確定，此亦有前揭刑事判決一份在卷足憑，並經本院
    調閱前揭刑事卷證查對無訛。按當事人對於他造主張之事實，於言詞辯論時不爭
    執者，視同自認。又當事人對於他造主張之事實，已於相當時期受合法之通知，
    而於言詞辯論期日不到場，亦未提出準備書狀爭執者，準用第一項之規定。民事
    訴訟法第二百八十條第一項前段、同條第三項前段分別定有明文。查本件被告已
    於相當時期受合法通知，而於言詞辯論期日不到場，亦未提出準備書狀爭執，揆
    諸上開民事訴訟法第二百八十條之規定，應視同自認。從而，自堪認原告之主張
    為真實。
二、被告以恐嚇之不法行為侵害原告，致使原告因該不法行為而給付被告十六萬元，
    已如前述。從而原告依民第一百八十四條第一項侵權行為之規定，請求被告賠償
    原告十六萬元，即屬有據，應予准許。又按不法侵害他人之身體者，被害人雖非
    財產上之損害，亦得請求賠償相當之金額，民法第一百九十五條第一項定有明文
    。原告以被告不法侵害其自由，請求被告賠償精神慰撫金，自屬有據。經審酌兩
    造原係同事，被告借錢不還，還另以恐嚇之手段，除企圖面除債務之外，尚從原
    告處取得非法之財物，於社會一般群己倫理有違，短短十餘日即取得十餘萬元，
    無故剝奪他人財物之外，並造成原告心靈不安恐懼，、對於原告家庭、生活及工
    作都造成嚴重影響等一切情狀，認原告請求被告給付精神慰撫金以八萬元為適當
    ，應予准許，超過部分即屬無據，不能准許。從而，原告請求被告賠償二十四萬
    元及自起訴狀繕本送達翌日即九十年一月九日起至清償日止按年息百分之五計算
    之遲延利息，即有理由，應予准許，逾此部分之請求尚無理由，應予駁回。
三、原告陳明願供擔保，聲請宣告假執行，經核原告勝訴部分，合於法律規定，爰酌
    定相當之擔保金額宣告之；原告其餘假執行之聲請，因訴之駁回而失所依據，不
    予准許。
四、因本案事證已臻明確，兩造其餘主張陳述及所提之證據，均毋庸再予審酌，附此
    敘明。
五、據上論結：本件原告之訴為一部有理由、一部無理由，依民事訴訟法第三百八十
    五條第一項前段、第七十九條但書、第三百九十條第二項，判決如主文。
中　　　華　　　民　　　國　　九十一　　年　　十二　　月　　　三十一　　日
                              臺灣高雄地法院民事第一庭
~B法　　　官　陳樹村
右為正本係照原本作成。
如對本判決上訴，須於判決送達後廿日內向本院提出上訴狀。
中　　　華　　　民　　　國　　九十一　　年　　十二　　月　　三十一　　　日
~B法院書記官　王壹理
